【裁判字號】    98,交抗,1654
【裁判日期】    980731
【裁判案由】    違反道路交通管理處罰條例
【裁判全文】
臺灣高等法院交通事件裁定            98年度交抗字第1654號
抗  告  人
即受處分人  甲  ○
上列抗告人因違反道路交通管理處罰條例案件，不服臺灣板橋地
方法院，中華民國98年6 月9 日所為裁定（98年度交聲字第1244
號），提起抗告，本院裁定如下：
    主  文
抗告駁回。
    理  由
一、原裁定以：
  (一)原處分意旨略以：異議人即受處分人甲○於民國（下同）98
    年3 月22日11時7 分許，騎乘車號DP-87 號超重型機車，行
    經宜蘭縣臺二線124.45公里蕃薯寮段北上路段處（最高速限
    為每小時60公里），以時速74公里之車速行駛，超過速限14
    公里，經宜蘭縣警察局交通警察隊警員以雷達測速儀設備測
    得異議人有「限速60公里，經測速時速74公里，超速14公里
    未滿20公里」之違規行為，於98年4 月12日檢附採證照片填
    製宜蘭縣政府警察局宜警交字第QQ0000000 號舉發違反道路
    交通管理事件通知單逕行舉發，並經原處分機關於98年5 月
    15日以北監營裁字第40-QQ0000000號違反道路交通管理事件
    裁決書，依道路交通管理處罰條例第40條之規定，裁處罰鍰
    新臺幣（下同）1,600 元，並依同條例第63條第1 項第1 款
    之規定，記違規點數1 點。
  (二)異議意旨略以：依道路交通管理處罰條例規定，採用固定或
    非固定式科學儀器取得證據資料證明者，於一般道路須至少
    於100 公尺前，明顯標示之。而伊聲明不服後，依宜蘭縣政
    府警察局之回函，表示該路段之告示牌及固定式雷達測速桿
    於98年3 月25日因道路拓寬工程而拆除，但伊遭舉發時間為
    98年3 月22日，而依採證照片所示，可見路旁已在施工，是
    宜蘭縣警察局表示於98年3 月25日才因道路拓寬工程移除告
    示牌，與事實不符，為此聲明異議，請求撤銷原處分云云。
  (三)按道路交通管理處罰條例所稱之汽車，包括機器腳踏車；汽
    車駕駛人，行車速度，超過規定之最高時速，或低於規定之
    最低時速，除有第43條第1 項第2 款情形外，處新臺幣1,20
    0 元以上2,400 元以下罰鍰；又汽車駕駛人有第40條之情形
    者，記違規點數1 點，道路交通管理處罰條例第3 條第8 款
    、第40條、第63條第1 項第1 款分別定有明文。
  (四)經查：異議人於98年3 月22日11時7 分許，騎乘車號DP-87
    號超重型機車，行經宜蘭縣臺二線124.45公里蕃薯寮段北上
    路段處（最高速限為每小時60公里），而以時速74公里之車
    速行駛，超過速限14公里，而有「限速60公里，經測速時速
    74公里，超速14公里未滿20公里」之違規行為等情，為異議
    人所不爭執，並有舉發通知單1 紙及採證照片1 幀在卷可佐
    （見原審卷第7 、10頁），此部分事實應堪認定。異議人雖
    以前詞置辯，然舉發路段之告示牌及雷達測速桿移除之時間
    為「98年3 月25日」之情，有宜蘭縣政府警察局98年5 月8
    日警交字第0981011085號函暨附件現場照片2 幀及說明在卷
    可參（見原審卷第9 、11頁），可知告示牌與雷達測速桿乃
    係於異議人遭舉發後之98年3 月25日所拆除甚明。異議人雖
    辯稱：從採證照片可看出當時該處正在施工云云，惟依採證
    照片所示，亦僅足證明異議人當日行經舉發路段時，該路段
    正在施工之情，並無從證明當時道路施工情形已達拆除告示
    牌及雷達測速桿之程度，況苟如異議人所言，告示牌與雷達
    測速桿均於本件舉發當時已因施工而拆除，本件又如何能以
    該已拆除之雷達測速桿測得異議人超速之違規事實？在在足
    徵異議人辯稱：該路段之告示牌於舉發當時已遭拆除云云，
    顯與事證不符，所辯無疑事後圖卸之詞，殊難採信。
  (五)綜上所述，本件異議人確有於前述時、地，有「汽車駕駛人
    之行車速度，超過規定之最高時速未滿20公里（限速60公里
    ，經測速時速74公里，超速14公里，未滿20公里）」之違規
    事證明確。原處分機關依據道路交通管理處罰條例第40條規
    定，裁處罰鍰1,600 元，並依同條例第63條第1 項第1 款之
    規定，記違規點數1 點，其認事用法均無違誤，裁罰亦無不
    當，本件異議為無理由，應予駁回。
二、經核原裁定上開認事用法，洵無違誤。抗告人即受處分人甲
    ○猶執前詞，否認有上開違規行為，其辯稱略以：該路段因
    拓寬施工而未能明顯樹立前有測速照相及限速標誌，舉發單
    位所提出之照面中未拓寬之照片，何時所照不得而知，而另
    1 張於98年5 月5 日17時3 分所拍攝，明顯看出證據有瑕疵
    。台二線125K路段係由97年12月8 日動工，並附上施工路段
    表1 張。舉發單位提出超速之事實，抗告人並無異議，但本
    案係告示牌是否設立是否與道路管理處罰條例第7 條之2 第
    9 款所有牴觸，而產生爭議云云。惟查：抗告人即受處分人
    甲○確實有於98年3 月22日11時7 分許，騎乘車號DP-87 號
    超重型機車，行經宜蘭縣臺二線124.45公里蕃薯寮段北上路
    段處（最高速限為每小時60公里），以時速74公里之車速行
    駛，超過速限14公里，而有「限速60公里，經測速時速74公
    里，超速14公里未滿20公里」之違規事實，原裁定已詳述認
    定抗告人違規之理由及事證，並說明原處分於法有據，已如
    前述。再參以道路交通管理處罰條例第7 條之2 規定之立法
    意旨，測速警示標誌之設置係為預促駕駛人注意減速，避免
    因速限或警示標誌距離舉發地點過短，使駕駛人反應不及而
    無從依速限行駛所而設，以期駕駛人在避免受罰之心理下，
    達到依行車速限駕駛進而維護行車安全之最大效益，況道路
    交通管理處罰條例之規定，係基於社會大眾用路安全及避免
    發生事故等目的而訂定，駕駛人駕駛車輛即應遵守各該規定
    以保障自身及他人交通安全，是警告標示之設置，其作用僅
    在事前再次提醒駕駛人注意行車速限，故縱令舉發機關因施
    工而拆除警告標誌，抗告人超速行駛之違規行為仍應受罰，
    而抗告人於抗告狀內並陳明對於超速之事實並不爭執，且本
    件確實有符合道路交通管理處罰條例第7 條之2 第3 項之規
    定「在一般道路100 公尺前，明顯標示」之要求，是抗告人
    仍執陳詞指摘原裁定不當，亦未能提出其他證據足供本院調
    查審酌，抗告人所辯並均不足以影響認定抗告人違規之事實
    。本件抗告為無理由，應予駁回。
據上論結，應依道路交通案件處理辦法第26條，刑事訴訟法第41
2條，裁定如主文。
中    華    民    國    98    年    7     月    31    日
                  刑事第十四庭  審判長法  官  陳志洋
                                      法  官  謝靜恒
                                      法  官  謝靜慧
以上正本證明與原本無異。
不得再抗告。
                                      書記官  陳泰寧
中    華    民    國    98    年    8     月    10    日


司法院資訊處製作；財團法人民間司法改革基金會備份。
